---
title: "actividad 8"
output: html_document
date: '2022-04-20'
---

```{r setup, include=FALSE}
knitr::opts_chunk$set(echo = TRUE)
```

# Ejercicio 1
Cargar la librería `tidyverse` y con los datos `mpg` usar las funciones que vimos de `dplyr` para  transformar los datos de la siguiente forma. 

1. Seleccionar el conjunto de autos del 2008 que tienen `hwy` mayor a 31.

```{r}
library(tidyverse)
filter(mpg,year=="2008", hwy>31)
count(filter(mpg,year=="2008", hwy>31))
```


¿Cuantos autos son?
Son 6 autos

2. Seleccionar el conjunto de autos que tienen `cty` igual a 9 ó hwy es mayor a 90. ¿Cuantos autos son? 

```{r}
select(mpg,cty== 9)

```


3. Seleccioná la variable `displ` y `hwy`.

```{r}
select(mpg, displ, hwy)
```


4. Seleccioná desde la variable `trans` hasta la variable `hwy`.

```{r}
select(mpg,trans:hwy)
```


5. Produce un dataframe: marca, modelo, año, cantidad de cilindros y rendimiento en ciudad. Únicamente para los autos, toyota, camry.

```{r}
mpg %>% 
select(manufacturer, model,year,cyl,cty) %>% 
  filter(manufacturer %in% c("toyota","camry"))
```


6. Calcula el rendimiento promedio en ciudad para cada marca (`manufacturer`). ¿Cuál es el mejor rendimiento en ciudad? y el peor ?  
```{r}
aa<-
  mpg %>% 
  group_by(manufacturer) %>% 
  summarise(promedio_cty=mean(cty))
max(aa$promedio_cty)
min(aa$promedio_cty)

```



7. Para cada marca: calcula el rendimiento promedio en ciudad, el error estandard de la media, y el rango

```{r}
 
```



8. Mejora en el rendimiento: calcular el rendimiento promedio para cada marca, distinguiendo antes y después de 2004
```{r}
mpg %>% 
  group_by(year) %>% 
  group_by(manufacturer) %>% 
  summarise(promedio_cty=mean(cty))
mpg %>% 
  filter(year>2004) %>% 
  group_by(manufacturer) %>% 
  summarise(promedio_cty=mean(cty))
  

```



9. Calcular el rendimiento promedio en carretera (`hwy`), para 3 marcas seleccionadas aleatoriamente y ordena el resultado de menor a mayor


10. Crear una nueva variable que transforme  `hwy` (millas por galón) en litros/100 km.
Primero tenés que saber la conversión de galones a litros y de millas a kilómetros.

`1 gallón = 3.78541 litros`

`1 milla = 1.60934 km`